臺灣高雄地方法院交通事件裁定　　　　100年度交聲字第917號
原處分機關　高雄市政府交通局
異　議　人　祥勝汽車貨運有限公司
代　表　人　莊蕎蓁
上列異議人即受處分人因聲明異議案件，對於高雄市政府交通局
100 年3 月30日所為之處分（原處分：高市交裁字第32-N000000
00號），聲明異議，本院裁定如下：
    主  文
原處分撤銷。
祥勝汽車貨運有限公司汽車所有人，使駕駛執照經吊銷之汽車駕
駛人，駕駛聯結車，處罰鍰新臺幣捌萬元，記車號XG-007號汽車
違規點數1點。
    理  由
一、原處分意旨略以：異議人即受處分人祥勝汽車貨運有限公司
    （下稱異議人）所有車號XG-007號之營業貨運曳引車（下稱
    系爭車輛），因駕駛人李正宗於民國97年6 月27日14時30分
    許，在台88線 7-8公里處，駕駛人李正宗有「無職業聯結車
    駕駛執照仍違規駕駛聯結車、大客車、大貨車」之違規行為
    ，而經警於97年8月2日舉發，並經原處分機關依道路交通管
    理處罰條例第21條之 1第1項第1款規定（裁決書誤載為「第
    21條之第1項第01款」），裁處異議人罰鍰新臺幣（下同）8
    萬元，並記汽車違規紀錄1次等語。
二、本件異議意旨略以：駕駛人李正宗係持變造之駕駛執照前來
    異議人公司應徵，並偽以「黃國誠」名義與異議人簽約，異
    議人因此誤信駕駛人李正宗擁有合格之駕駛執照而雇用，嗣
    因駕駛人李正宗於上開時、地肇事，申請保險理賠時，黃國
    誠本人向處理車禍理賠之臺灣產物保險公司反應，異議人始
    知悉駕駛人李正宗並非「黃國誠」，異議人並即告知承辦警
    察，且即向檢察機關提出告訴，而李正宗並因此偽造文書案
    件遭判刑確定，從而，異議人實無從知悉駕駛人李正宗並非
    「黃國誠」，故該駕駛人違規行為應不可歸責於異議人，爰
    為此聲明異議，請求將原處分撤銷云云。
三、按「汽車駕駛人駕駛聯結車、大客車、大貨車，有下列情形
    之一者，汽車所有人及駕駛人各處新臺幣4 萬元以上8 萬元
    以下罰鍰，並當場禁止其駕駛：……五、駕駛執照業經吊銷
    、註銷仍駕車。違反第 1項情形，並記該汽車違規紀錄一次
    。汽車所有人如已善盡查證駕駛人駕駛執照資格之注意，或
    縱加以相當之注意而仍不免發生違規者，汽車所有人不受本
    條之處罰。」，道路交通管理處罰條例第21條之1第1 項第5
    款、第3、4項分別定有明文。
四、經查：
(一)、異議人為系爭車輛之所有人，而駕駛人李正宗考領有職業聯
    結車駕駛執照，然於94年3月8日業經註銷；又李正宗於97年
    3 月間取得不知情友人黃國誠所有之職業聯結車駕駛執照、
    國民身分證後，將自己之相片放在黃國誠前開職業聯結車駕
    駛執照、身分證照片欄上再予影印，而變造產生「黃國誠」
    名義之職業聯結車駕駛執照、身分證影本1紙，並於97年5月
    6 日，冒以「黃國誠」名義持該變造之駕駛執照、身分證影
    本，前往異議人公司應徵，該公司代表人莊蕎蓁因認其為「
    黃國誠」有職業聯結車之駕駛資格而予僱用，李正宗並冒以
    「黃國誠」之名義與異議人代表人莊蕎蓁簽立承攬契約書並
    行使（李正宗因上開行使變造特種文書、行使偽造私文書犯
    行，業經本院以98年度審簡字第76號判處有期徒刑4 月確定
    ），業經駕駛人李正宗於上開刑事案件偵查、審理中坦承不
    諱，並為異議人代表人莊蕎蓁所不否認，並有駕駛人李正宗
    汽車駕照基本資料、變造之「黃國誠」名義之職業聯結車駕
    駛執照、國民身分證影本1紙、承攬契約書1份附於上開刑事
    案件卷宗他字卷可考（他字卷4-5 頁），及臺灣高等法院被
    告（李正宗）前案紀錄表、本院98年度審簡字第76號簡易判
    決各1 份，且經調取本院98年度審簡字第76號刑事卷宗核閱
    屬實。再李正宗於97年6 月27日14時30分許，駕駛系爭車輛
    ，在台88線7-8公里處，與車號VN-8565號自用小客車發生車
    禍，肇事致阮劍峰於死，並致郭俊麟、林照珠受有傷害，李
    正宗因上開業務過失致死，及上開車禍事故案件處理中冒名
    （黃國誠）應訊，及於97年6 月29日另行與知情之黃國誠共
    同變造國民身分證、駕駛執照影本，於97年6 月30日持向處
    理車禍員警行使之，嗣經保險理賠公司發覺有異，異議人通
    知承辦員警，始知上情，並依法舉發，而李正宗並因上開業
    務過失致死、偽造署押、行使變造國民身分證案件，經本院
    以98年度審交訴字第119號分別判處有期徒刑2年、6月、6月
    確定等情，為異議人代表人莊蕎蓁所不否認，且有舉發違反
    道路交通管理事件通知單、駕駛人李正宗汽車駕照基本資料
    、本院98年度審交訴字第119號刑事判決1份在卷可參，固均
    堪認為真實。
(二)、按道路交通管理處罰條例第21條之1 之規定，不僅處罰駕駛
    人，並對汽車所有人一併處罰，其立法理由乃鑒於駕駛大貨
    車者，其駕駛經驗、駕駛技術之要求較駕駛小型車或機器腳
    踏車者為高，為確保其符合駕駛資格之責任，爰增訂第1 項
    予以規範。是故，連帶處罰汽車所有人之立法目的本即在於
    嚇阻違規駕駛情形，防止交通事故及危險之發生，並加強大
    型車輛所有人管理車輛之責任，以期汽車所有人對於大型車
    輛之修繕維護、使用管制及其使用人之駕駛資格均能善盡管
    理監督之注意義務。又汽車所有人是否善盡查證之義務，應
    依汽車所有人之智識、經驗從事之社會活動種類、及客觀上
    有無其他查證途徑或是否已窮盡一切查證途徑仍難以確切查
    證等情形綜合判斷之。是本件異議人是否應負上開行政責任
    ，在於異議人是否有過失，即是否善盡其注意義務為據。
(三)、本件異議人公司代表人莊蕎蓁於97年5月6日應徵李正宗時，
    固因李正宗提出前述變造「黃國誠」職業聯結車駕駛執照、
    身分證而予僱用，業如前述，然異議人既為從事汽車運輸經
    營之業者，其對於大型車輛駕駛人之選任、監督、乃至駕駛
    人是否合法領有駕駛執照等事項，於聘僱之初乃至聘僱後，
    時時均應善盡管車輛所有人管理監督之注意義務，即應依汽
    車所有人之智識、經驗從事之社會活動種類，窮盡客觀上一
    切查證途徑予以查證，以防範事故於未然，業如前述，衡以
    ，影本乃正本影印而成，且於影印過程中易於變造，與較難
    變造之正本自無法同視，是一般應徵員工，如要求特定證照
    資格者，均以出示證照正本為必要，至多於檢驗正本無誤後
    ，影印留存查證，而大貨車駕駛執照，乃駕駛大貨車之特定
    資格證明，自應以提出正本為證明，況駕駛執照正本，如無
    特別情事如遭吊扣等，理應由駕駛人保管，異議人公司既為
    貨運公司，於應徵大型車輛司機時，應對駕駛人資格予以審
    查，然異議人代表人莊蕎蓁竟僅任由李正宗出示駕駛執照影
    本，並未要求李正宗提出駕駛執照正本供其查驗，難認已善
    盡管車輛所有人管理監督之注意義務，況觀以卷附李正宗出
    示之「黃國誠」駕駛執照影本字跡模糊，又李正宗同時出示
    之「黃國誠」身分證，照片背景明顯反黑，邊框裁減參差不
    齊，與一般身分證影印後之狀態，明顯有異，然異議人竟未
    加注意，以要求提出上開證件正本甚或另行提出其他附有照
    片之證件正本等方式予以查證，更難認已窮盡客觀上一切查
    證途徑予以查證，故異議人就本件違規事件負有過失責任自
    明，其辯稱本件因遭李正宗蓄意矇騙，駕駛人李正宗違規行
    為應不可歸責於異議人云云，自無理由。
五、綜上，系爭車輛之駕駛人李正宗既有駕駛執照業經註銷仍駕
    車之違反道路交通管理處罰條例第21條之1第1項第5 款違規
    事實，而異議人復不具有同條第5項已善盡查證駕駛人駕駛
    執照資格之注意，或縱加以相當之注意而仍不免發生違規者
    之免責事由，自應予以裁罰。然而因本件汽車駕駛人李正宗
    原考領有職業聯結車駕駛執照，於94年3月8日業經註銷，自
    應屬道路交通管理處罰條例第21條之1第1項第5款之違規（
    又因李正宗於交付上開變造駕駛執照影本予異議人後，於駕
    駛車輛並未使用變造駕駛執影本，而於車禍發生後始另與黃
    國誠商議，而與黃國誠共同變造「黃國誠」駕駛執照影本並
    行使之，故尚不構成同項第6 款使用變造駕駛執照駕車，附
    此敘明）。原處分機關依道路交通管理處罰條例第21條之1
    第1項第1款「無職業聯結車駕駛執照仍違規駕駛聯結車、大
    客車、大貨車」予以裁罰，尚有違誤，故異議人之異議雖為
    無理由，然因原處分既有上開未洽之處，自應由本院將原處
    分撤銷（至原處分機關雖於移送書說明裁決書所載道路交通
    管理處罰條例第21條之1第1項第1款條文應屬同條例第21 條
    之1 第1項第5款之誤載，然因上開違誤部分業已涉及主文之
    變更，尚難以逕予更正，併予敘明），並另由本院依道路交
    通管理處罰條例第21條之1第1項第5款、第3項，另為裁定如
    主文第2項所示。
六、據上論斷，應依道路交通案件處理辦法第19條前段，裁定如
    主文。
中    華    民    國    100    年    9     月    21   日
                           交通法庭    法  官  陳億芳
以上正本證明與原本無異。
如不服本裁定應於送達後5日內向本院提出抗告狀。
中    華    民    國    100    年    9     月    22   日
                                       書記官  鄭於珮